臺灣臺南地方法院行政訴訟判決
109年度交字第167號
原      告  洪駿富  
被      告  臺北市交通事件裁決所


代  表  人  蘇福智  
上列當事人間交通裁決事件，原告不服106年7月28日北市裁催字
第22-B00000000號裁決書，提起行政訴訟，本院判決如下：
    主  文
一、原告之訴駁回。
二、訴訟費用新臺幣參佰元由原告負擔。
    事實及理由
壹、程序部分：
一、按「原告之訴，有下列各款情形之一者，行政法院應以裁定
    駁回之。但其情形可以補正者，審判長應定期間先命補正：
    六、起訴逾越法定期限者」，行政訴訟法第107條第1項第6
    款定有明文，而此一規定，依同法第237條之9第1項準用第2
    36條之規定，於交通裁決事件亦適用之。次按「交通裁決事
    件中撤銷訴訟之提起，應於裁決書送達後30日之不變期間內
    為之」，同法第237條之3第2項亦有明文。又按行為時違反
    道路交通管理事件統一裁罰基準及處理細則第5條規定：「
    處理違反道路交通管理事件，有關文書送達之程序，依行政
    程序法之規定」，而「送達，於應受送達人之住居所、事務
    所或營業所為之。但在行政機關辦公處所或他處會晤應受送
    達人時，得於會晤處所為之」、「於應送達處所不獲會晤應
    受送達人時，得將文書付與有辨別事理能力之同居人、受雇
    人或應送達處所之接收郵件人員」、「應受送達人或其同居
    人、受雇人、接收郵件人員無正當理由拒絕收領文書時，得
    將文書留置於應送達處所，以為送達」、「送達，不能依前
    二條規定為之者，得將文書寄存送達地之地方自治或警察機
    關，並作送達通知書兩份，一份黏貼於應受送達人住居所、
    事務所、營業所或其就業處所門首，另一份交由鄰居轉交或
    置於該送達處所信箱或其他適當位置，以為送達。前項情形
    ，由郵政機關為送達者，得將文書寄存於送達地之郵政機關
    。寄存機關自收受寄存文書之日起，應保存3個月」，行政
    程序法第72條第1項、第73條第1項、第3項、第74條分別定
    有明文。是以，行政機關依行政程序法而為文書之送達，專
    依該法律之規定，且該法並無準用民事訴訟法或刑事訴訟法
    關於寄存送達自寄存之日起10日生效規定之規定，是文書合
    法寄存送達後，當自寄存之日起即時生效，並非以應受送達
    人前往上開機關領取文書時，且非自寄存之日起，經10日後
    ，始發生送達效力（最高行政法院97年度裁字第115號裁定
    意旨參照）。
二、查原告之戶籍地係於臺北市○○區○○街00巷00號，，此有原告
    之個人戶籍資料查詢結果表（本院卷第31頁）在卷可稽；且
    原告於105年7月22日13時30分許，在高雄市○○○路000號處發
    生交通事故後，經高雄市政府警察局交通警察大隊到場處理
    ，原告於製作談話紀錄表時所告知到場員警之住址亦為上開
    地址，此有原告之高雄市政府警察局交通警察大隊道路交通
    事故談話紀錄表在卷可稽（本院卷第83頁），是以，被告機
    關掣開106年12月13日裁字第82-SK0000000號違反道路交通
    管理事件裁決書後向原告所示之上開地址為送達，符合行政
    程序法第72條之規定。次查原告不服被告掣開之本件裁決書
    ，於107年2月3日向本院提起本件行政訴訟，有本院值日夜
    收件章可憑。而被告機關於106年7月28日製開本件裁決書後
    ，於同日即向原告之戶籍地寄送上開裁決書，該裁決書因未
    獲會晤本人亦無受領文書之同居人、受雇人或應受送達處所
    接收郵件人員，經郵務人員106年8月2日寄存送達於原告住
    所地區域內之臺北長安郵局，有送達證書在卷可稽（本院卷
    第49頁）。是此，原告提起行政訴訟之期間，應自106年8月
    2日起算，因原告戶籍地設於臺北市中山區，依行政法院訴
    訟當事人在途期間標準，應加計在途期間4日，至106年9月5
    日（星期二）即已屆滿。詎原告遲至109年10月22日始向本
    院提起本件行政訴訟，已逾法定不變期間，且其情形無從補
    正，則原告提起本件訴訟，依首開法條規定，顯非合法，應
    予駁回。
三、末就本件原告因不服被告所為道路交通管理處罰條例第8條
    之裁決，而提起之撤銷訴訟，屬行政訴訟法第237條之1第1
    項第1款所稱交通裁決事件，本院應適用交通裁決事件訴訟
    程序，且本件事證明確，爰依同法第237條之7規定，不經言
    詞辯論逕行裁判。
貳、事實部分：
一、事實概要：原告駕駛車號000-0000號租賃小貨車（下稱系爭
    汽車），於民國（下同）105年7月22日13時30分許，在高雄
    市○○○路000號處，與車號000-0000號自小客車發生交通事故
    ，因有「停車車種不依規定」違規行為，被高雄市政府警察
    局交通警察大隊(以下稱舉發機關)舉發在案。經查本案因原
    告未於違規通知單之應到案日期前辦理結案，被告爰於106
    年7月28日逕行開立裁決書，依違反道路交通管理處罰條例
    第56條第1項第9款規定，裁罰原告罰鍰新臺幣（下同）900
    元。該裁決書於106年8月3日依行政程序法規定辦理寄存送
    達在案，完成送達。原告不服，遂提起本件行政訴訟。
二、原告主張略以：
　㈠我於105年7月22日駕駛公司車至長期配合的飯店送麵包，我
    開啟公司貨車後廂門進去整理取貨時，因突然一陣風很大，
    將車廂右後門吹開，車廂右後門有輕碰右邊汽車的左後車燈
    。因該停車格土地是飯店私產(飯店早已花錢買起來)，且該
    汽車是飯店的長期合作廠商，飯店有同意該汽車停置該處所
    以，該汽車行為不違法。
　㈡又本件原告並未收到本件舉發通知單及裁決書，是舉發員警
    無理偷偷開單，送達並不合法。　　
　㈢並聲明：原處分撤銷，訴訟費用由被告負擔。
三、被告答辯則以：
  ㈠經查，本案經高雄市政府警察局交通警察大隊依違反道路交
    通管理處罰條例(以下稱處罰條例)第56條第1項第9款規定舉
    發在案，該違規通知單已於105年8月24日依行政程序法規定
    辦理寄存送達在案，完成送達。原告未於違規通知單之應到
    案日期前辦理結案，被告爰於106年7月28日逕行開立裁決書
    ，該裁決書於106年8月3日依行政程序法規定辦理寄存送達
    在案，完成送達。而本案原告已逾30日之提起訴訟期限。
  ㈡卷查本案舉發機關函復表示，經查本案原告於105年7月22日1
    3時30分，在高雄市○○區○○○路000號，駕駛之OOOOOOO7號租
    賃小貨車與OOOOOOOO號自小客車發生交通事故，三民第一交
    通分隊處理在案。經查核本案交通事故現場圖、照片、撞擊
    位置及談話紀錄表等相關資料，原告於談話紀錄自述略以：
    「我車停於建國路二段OOO號前（大客車臨停區）熄火停，
    開啟後車廂後車門拿貨......，我車後車廂右側車門因風很
    大撞擊自小客OOOOOOO左後車角致肇事。」，依事實證據分
    析研判，原告租賃小貨車停放於大客車臨停區，發生交通事
    故，違反前揭規定，於法洵無違誤。另對造在人行道臨時停
    車，亦載明於初步分析研判表。此有高雄市政府警察局交通
    警察大隊提供之交通事故卷宗資料在卷可稽。爰此，原告雖
    以前詞置辯，惟駕駛人並未遵守道路交通相關規定，以維交
    通安全及秩序，舉發機關依上開規定製發舉發通知單，並無
    違誤，被告實難以前開情詞撤銷原處分。
  ㈢被告並聲明：原告之訴駁回，訴訟費用由原告負擔。
四、本件事實概要欄所載之事實，除後列爭點外，業經兩造各自
    陳述在卷，兩造並分別提出如附表所示之證據。本件爭點厥
    為：舉發單位舉發程序是否適法？原告於系爭時、地是否有
    「停車車種不依規定」之違規行為，裁罰原告900元之罰鍰
    ，是否適法？
五、本院之判斷：
  ㈠應適用法令：
　  ⒈道路交通管理處罰條例：
　　⑴第3條第1、2、6款：本條例用詞，定義如下：一、道路：
      指公路、街道、巷衖、廣場、騎樓、走廊或其他供公眾通
      行之地方。二、車道：指以劃分島、護欄或標線劃定道路
      之部分，及其他供車輛行駛之道路。…六、標線：指管制
      道路交通，表示警告、禁制、指示，而在路面或其他設施
      上劃設之線條、圖形或文字。
　　⑵第4條第2項：駕駛人駕駛車輛、大眾捷運系統車輛或行人
      在道路上，應遵守道路交通標誌、標線、號誌之指示、警
      告、禁制規定，並服從執行交通勤務之警察或依法令執行
      指揮交通及交通稽查任務人員之指揮。
　　⑶第56條第1項第9款：汽車駕駛人停車時，有下列情形之一
      者，處600元以上1,200元以下罰鍰：九、停車時間、位置
      、方式、車種不依規定。
　　⑷第90條：違反本條例之行為，自行為成立之日起；行為有
      連續或繼續之狀態者，自行為終了之日起，逾二個月不得
      舉發。但汽車肇事致人受傷或死亡案件，因肇事責任不明
      ，已送鑑定者，其期間自鑑定終結之日起算；未送鑑定而
      須分析研判者，逾三個月不得舉發。
　　⑸第92條第4項：本條例之罰鍰基準、舉發或輕微違規勸導、
      罰鍰繳納、向處罰機關陳述意見或裁決之處理程序、分期
      繳納之申請條件、分期期數、不依限期繳納之處理、分期
      處理規定及繳納機構等事項之處理細則，由交通部會同內
      政部定之。
  　⒉違反道路交通管理事件統一裁罰基準及處理細則：
　  ⑴第5條：處理違反道路交通管理事件，有關文書送達之程序
      ，依行政程序法之規定。
　　⑵第10條：（第1項）交通勤務警察或依法令執行交通稽查任
      務人員，對於違反道路交通管理事件之稽查，應認真執行
      ；其有不服稽查而逃逸之人、車，得追蹤稽查之。（第2
      項）前項稽查，查獲違反道路交通管理事件之舉發方式如
      下：一、當場舉發：違反本條例行為經攔停之舉發二、逕
      行舉發：依本條例第7條之2規定之舉發。三、職權舉發：
      依第6條第2項規定之舉發。四、肇事舉發：發生道路交通
      事故，肇事原因或肇事責任不明，經分析研判或鑑定後，
      確認有違反本條例行為之舉發。五、民眾檢舉舉發：就民
      眾依本條例第7條之1規定檢舉違反本條例之行為，經查證
      屬實之舉發。
  　⒊行政程序法：
　  ⑴第72條第1項：送達，於應受送達人之住居所、事務所或營
      業所為之。但在行政機關辦公處所或他處會晤應受送達人
      時，得於會晤處所為之。
　  ⑵第74條第1、2項：（第1項）送達，不能依前二條規定為之
      者，得將文書寄存送達地之地方自治或警察機關，並作送
      達通知書兩份，一份黏貼於應受送達人住居所、事務所、
      營業所或其就業處所門首，另一份交由鄰居轉交或置於該
      送達處所信箱或其他適當位置，以為送達。（第2項）前
      項情形，由郵政機關為送達者，得將文書寄存於送達地之
      郵政機關。
　  ⑶第76條第1、2項：（第1項）送達人因證明之必要，得製作
      送達證書，記載下列事項並簽名︰一、交送達之機關。二
      、應受送達人。三、應送達文書之名稱。四、送達處所、
      日期及時間。五、送達方法。（第2項）除電子傳達方式
      之送達外，送達證書應由收領人簽名或蓋章；如拒絕或不
      能簽名或蓋章者，送達人應記明其事由。　　　　
  　⒋道路交通標誌標線號誌設置規則第190條第1、2、7項：（
      第1項）車輛停放線，用以指示車輛駕駛人停放車輛之位
      置與範圍。（第2項）本標線之線型為白實線，線寬十公
      分。但機車停放線劃設於非車道上者， 得採用線寬五公
      分。（第7項）專用性停車位（停靠區），其寬度、長度
      、專用車種及適用時機由主管機 關視實際需要設置，其
      地面應加繪白色專用車輛標字或圖案，並得配合設 置標
      誌告示。
　㈡經查，被告機關以原告於105年7月22日13時30分許，駕駛系
    爭汽車在高雄市○○○路000號處，有「停車車種不依規定」違
    規行為而裁罰原告罰鍰900元，此部分被告機關提出有被證1
    3之道路交通事故調查卷宗資料（含初步分析研判表、道路
    交通事故調查報告表㈠㈡、道路交通事故現場圖、道路交通事
    故談話紀錄表、舉發通知單影本及送達證書、道路交通事故
    照片相片黏貼紀錄表）到院供參。經本院檢視上開道路交通
    事故現場圖及道路交通事故照片相片黏貼紀錄表內容（本院
    卷第77、91至107頁），可知高雄市○○○路000號前方有人行
    道，而人行道前方有道路主管機關依道路交通標誌標線號誌
    設置規則第190條第7項繪設之專用性停車位（停靠區），而
    依標線內容係載明該處標線為「大客車臨停區」，而原告駕
    駛非大客車之系爭汽車於「大客車臨停區」內停車，自有「
    停車車種不依規定」違規行為無誤。至於原告辯稱該停車格
    土地是飯店私產，系爭汽車係該飯店之長期合作廠商，違規
    行為時係經飯店同意停放，故本件並不違法云云，並未見原
    告提出具體事證以實其說，況且縱認該土地為飯店私產，惟
    因該土地既經道路主管機關繪設標線供作道路使用，依照道
    路交通管理處罰條例第3條第1、2、6款之規定，即屬道路之
    範圍，原告使用道路仍應依道路交通管理處罰條例第4條第2
    項之規定，遵守標線指示駕駛。是以，本件原告駕駛非屬大
    客車之系爭汽車於大客車臨停區之標線內停車，被告機關以
    原告有「停車車種不依規定」違規行為而裁罰原告罰鍰900
    元，自無違誤。
  ㈢又依道路交通管理處罰條例第92條第4項之規定，關於本條之
    舉發事項之處理細則，由交通部會同內政部訂立違反道路交
    通管理事件統一裁罰基準及處理細則規定之。而肇事後舉發
    之規定，依違反道路交通管理事件統一裁罰基準及處理細則
    第10條第2項第4款之規定，發生道路交通事故，肇事原因或
    肇事責任不明，經分析研判或鑑定後，確認有違反本條例行
    為之舉發，惟就舉發之期限應依道路交通管理處罰條例第90
    條之期限內為之。另依違反道路交通管理事件統一裁罰基準
    及處理細則第5條之規定，處理違反道路交通管理事件，其
    送達程序係依行政程序法中送達之規定辦理。而送達地址原
    則應向汽車所有（駕駛）人之戶籍地、車（駕）籍地為送達
    。本件原告稱其並未收到本件舉發通知單及裁決書，指摘舉
    發員警無理偷偷開單，送達並不合法云云。惟查，本件系爭
    汽車於違規時、地係與車號000-0000號自小客車發生交通事
    故，經舉發機關員警到場處理，處理後依上開肇事舉發程序
    ，於行為成立之日即105年7月22日後3個月內之105年8月10
    日掣單舉發原告，尚在法定期限之內。又舉發機關於105年8
    月10日掣單舉發本件違規時，係向原告戶籍地依行政程序法
    有關送達之規定送達，因未獲會晤本人亦無受領文書之同居
    人、受雇人或應受送達處所接收郵件人員，爰依行政程序法
    第74條第1、2項之規定，於108年8月23日寄存送達於臺北ＯＯ
    郵局，此有被證13內之舉發通知單影本及送達證書在卷可佐
    。基此，舉發機關於違規行為成立之日起3個月內，已完成
    掣單舉發並合法送達無誤，故原告指摘舉發機關逾期未合法
    送達，舉發程序不合法，並無理由。
六、綜上所述，原告向本院提起本件行政訴訟時，已逾法定不變
    期間，且其情形無從補正，應予程序上駁回。況且本院就本
    案進行實體審查，原告駕駛系爭汽車於105年7月22日13時30
    分許，在高雄市○○○路000號處，確有「停車車種不依規定」
    之違規行為，被告機關依照道路交通管理處罰條例第56條第
    1項第9款之規定，裁處原告罰鍰900元，並無違法，原告實
    體上之請求亦無理由，本院據此駁回原告之訴。
七、本件第一審裁判費為300元，應由原告負擔，爰確定第一審
    訴訟費用額如主文第2項所示。
中　　華　　民　　國　　109 　年　　12　　月　　7 　　日
　　　　　　　　　行政訴訟庭　法　官　侯明正
上為正本係照原本作成。
如不服本判決，應於判決送達後20日內，向本院提出上訴狀並表
明上訴理由（原判決所違背之法令及其具體內容或依訴訟資料可
認為原判決有違背法令之具體事實），其未載明上訴理由者，應
於提出上訴後20日內向本院補提理由書（上訴狀及上訴理由書均
須按他造人數附繕本，如未按期補提上訴理由書，則逕予駁回上
訴），並應繳納上訴裁判費新臺幣750元。
中　　華　　民　　國　　109 　年　　12　　月　　7 　　日
　　　　　　　　　　　　　　　書記官　陳世明

附表
一、原告提出：   原證1 被告109年9月28日北市裁申字第OOOOOOOOOO號函 15頁 原證2 系爭裁決書之送達證書影本 17頁 原證3 高雄市政府警察局交通警察大隊109年9月25日高市警交安字第OOOOOOOOOOO號函（併附舉發通知單送達證書） 19頁 原證4 事故當時照片及撤銷訴訟說明狀光碟 （書狀內容已列印於本院卷第111至125頁） 23頁 二、被告提出：   被證1 被告109年11月12日北市裁申字第OOOOOOOOOO號函 33頁 被證2 違反道路交通管理事件裁決重新審查紀錄表 35頁 被證3 舉發單位105年8月10日高市警交字第B00000000違規通知單通知聯影本 45頁 被證4 被告106年7月28日北市裁催字第22-B00000000號裁決書裁決書及送達證書 47頁 被證5 原告109年9月21日網路申訴內容 51頁 被證6 被告109年9月23日北市裁申字第OOOOOOOOOO號函 53頁 被證7 高雄市政府警察局交通警察大隊109年9月25日高市警交安字第OOOOOOOOOOO號函 55頁 被證8 高雄市政府警察局初步分析研判表 59頁 被證9 舉發單位105年8月10日高市警交字第B00000000舉發違規資料及送達證書 61頁 被證10 被告109年9月28日北市裁申字第OOOOOOOOOO號函 65頁 被證11 被告109年11月2日北市裁申字第OOOOOOOOOO號函 67頁 被證12 高雄市政府警察局交通警察大隊109年11月4日高市警交安字第OOOOOOOOOOO號函影本 69頁 被證13 道路交通事故調查卷宗資料（含初步分析研判表、道路交通事故調查報告表㈠㈡、道路交通事故現場圖、道路交通事故談話紀錄表、舉發通知單影本及送達證書、道路交通事故照片相片黏貼紀錄表） 71頁